【裁判字號】    99,台上,4233
【裁判日期】    990708
【裁判案由】    傷害致人於死
【裁判全文】
最高法院刑事判決            九十九年度台上字第四二三三號
上  訴  人  甲○○
上列上訴人因傷害致人於死案件，不服台灣高等法院中華民國九
十七年九月三十日第二審判決（九十七年度少上訴字第一六號，
起訴案號：台灣新竹地方法院檢察署九十六年度少連偵字第七０
號），提起上訴，本院判決如下：
    主  文
上訴駁回。
    理  由
按刑事訴訟法第三百七十七條規定，上訴於第三審法院，非以判
決違背法令為理由，不得為之。是提起第三審上訴，應以原判決
違背法令為理由，係屬法定要件。如果上訴理由書狀並未依據卷
內訴訟資料，具體指摘原判決不適用何種法則或如何適用不當，
或所指摘原判決違法情事，顯與法律規定得為第三審上訴理由之
違法情形，不相適合時，均應認其上訴為違背法律上之程式，予
以駁回。本件上訴人甲○○（真實名字詳卷）上訴意旨略稱：(一)
、證人即少年廖○○、張○○、彭旻○、徐○○、李○○、彭建
○（前開廖○○等六名少年，下稱廖○○等少年，其等之名字及
年籍資料均詳卷）於其等因本件事實被訴傷害致人於死案件，在
台灣新竹地方法院少年法庭九十三年度少調字第四八０號調查（
下稱少年調查案）及九十五年度少訴字第五號審理（下稱少年審
理案），暨證人彭家穗因本件事實被訴傷害致人於死案件在同法
院九十四年度訴字第九八一號審理（下稱彭家穗案）時，均係立
於被告之地位而為陳述，既未經具結，復未接受上訴人之詰問，
已與法定程序相違背，原判決卻認彭家穗及廖○○等少年在前開
案件之陳述，皆有證據能力，並採為論罪之部分基礎，自難認為
適法。(二)、依證人彭○忠、王春○、張皓○（以上三人之名字及
年籍資料均詳卷）於第一審中所述，已足證明上訴人於本件案發
當時在其住處，並未前往新竹縣竹東鎮○○路○段「上智國小」
前毆打被害人曾○賢及王○輝（曾、王二人之名字及年籍資料均
詳卷），原審僅以前開證人與上訴人共同生活，關係密切，有迴
護之動機，即不採信其等證述，於法亦有未合。(三)、張○○於偵
查中原稱上訴人有持刀揮砍受重傷之被害人，嗣於彭家穗案審理
時卻改稱不清楚上訴人有無持刀揮砍被害人；徐○○初於偵查中
供稱其未注意上訴人有無拿刀或持棍，其後於少年審理案中則翻
稱上訴人有持刀揮砍在機車店前之被害人；彭旻○於警詢時並未
提及上訴人涉犯本件犯罪，嗣始為不利於上訴人之證述；廖○○
於偵查中係供陳案發當時上訴人在其身後，但其未注意上訴人有
無持刀或棍砍人，嗣於第一審中則改稱不清楚上訴人於案發時有
無在場；彭家穗於偵查中初謂案發當天其係自己騎一部機車，於
第一審則翻稱係其騎機車搭載上訴人至「上智國小」；李○○於
偵查中陳稱上訴人於案發當時雖有在場，然其未注意上訴人有無
持物砍人，其後於第一審中則改稱其在「上智國小」並未看見上
訴人；彭建○於偵查中已證陳其未見上訴人於案發當時有持刀、
棍砍人。是彭家穗及廖○○等少年之證述，或前後矛盾不一，或
不足以證明上訴人有本件犯行，原判決亦謂廖○○、張○○、彭
旻○、徐○○、李○○之證詞先後不一，卻又依據其等陳述認定
上訴人之犯行，並有採證違法及理由矛盾之違誤云云。
惟查：原判決綜合全案證據資料，本於事實審法院職權推理之作
用，認定上訴人確有其事實欄所載之犯行，因而維持第一審依想
像競合犯從一重論處上訴人共同傷害人之身體因而致人於死罪刑
（想像競合犯傷害致重傷罪，依刑法第十八條第二項規定減輕其
刑後，量處有期徒刑十年六月），已詳細說明其採證認事之理由
。所為論斷，亦俱有卷證資料可資覆按。對於彭○忠雖供稱上訴
人未在案發現場，王春○、張皓○亦均陳稱上訴人於案發當時已
返回住處，惟彭○忠與上訴人係兄弟，王春○係上訴人之生母，
與上訴人均為至親，張皓○則為王春○之男友，又與上訴人共同
生活，彼此關係密切，有隱藏事實、迴護上訴人之動機，且依彭
家穗、廖○○等少年之陳述及卷內相關證據，上訴人之犯行復甚
明確，彭○忠、王春○、張皓○之前開陳述，如何之皆不足採信
，亦已詳加說明。上訴意旨就原判決前揭之論斷，究有何違背經
驗法則或論理法則等違法情形，並未依據卷內資料為具體之指摘
，上訴意旨(二)徒執前揭陳詞，據以指摘原判決為違背法令，係以
自己主觀之說詞，對原審採證認事之適法職權行使，並已於判決
內說明之事項，漫事指摘，依首開說明，自難認係適法之第三審
上訴理由。且查：(一)、刑事訴訟法第一百五十九條之一第一項所
稱得為證據之被告以外之人於審判外向法官所為之陳述，立法者
係以被告以外之人（含共同被告等）因其陳述係在法官面前為之
，故不問係其他刑事案件之準備程序、審判期日或民事事件或其
他訴訟程序之陳述，均係在任意陳述之信用性已受確定保障之情
況下所為，因此該審判外向法官所為之陳述，應得作為證據。此
乃同法第一百五十九條第一項所謂得作為證據之「法律有規定者
」之一，為有關證據能力之規定，係屬於證據容許性之範疇。而
被告之反對詰問權，雖屬憲法第八條第一項規定「非由法院依法
定程序不得審問處罰」之正當法律程序所保障之基本人權及第十
六條所保障之基本訴訟權，不容任意剝奪。此與證據能力係指符
合法律所規定之證據適格，而得成為證明犯罪事實存在與否之證
據資格，性質上並非相同。被告得以詰問證人，以被告或其辯護
人在場為前提。上開得為證據之被告以外之人於審判外向法官所
為之陳述，就本案被告而言，事實上難期有於另案法官審判外行
使反對詰問權之機會。從而，於事實審法院審判實務中，案內遇
有此類未能賦予被告行使詰問權之供述證據，即應依刑事訴訟法
第二百七十三條第一項第五款、第八款及第一百七十一條規定，
於準備程序期日訊明、曉諭被告或其辯護人是否聲請傳喚該被告
以外之人，以踐行人證之調查程序，使被告或其辯護人針對該被
告以外之人於審判外向法官所為之陳述，有補足行使反對詰問權
之機會，非謂被告以外之人於審判外向法官所為之陳述無證據能
力，不容許作為證據。本件第一審法院於準備程序期日針對檢察
官所提出作為證據使用之案內共同正犯彭家穗及廖○○等少年於
少年調查案、少年審理案及彭家穗案等審判外向法官所為之供述
筆錄，對上訴人及其辯護人告以要旨，於訊問對於該證據方法有
何意見後，依上訴人及檢察官之聲請，於審判期日傳喚證人廖○
○、張○○、彭旻○、徐○○、李○○及彭家穗到庭具結陳述，
並接受檢察官、上訴人及辯護人之詰問，有刑事調查證據準備狀
、檢察官補充理由書、第一審準備程序筆錄及審判筆錄可稽（見
第一審卷第二十頁至第二十二頁、第二十四頁、第二十八頁反面
、第一一六頁至第一三六頁、第二０七頁至第二一六頁），其所
踐行之訴訟程序，於法自無不合。另彭建○於少年審理案審理時
，亦經以證人身分命具結後陳述（其未經上訴人及辯護人聲請傳
喚調查）。原判決因採彭家穗及廖○○等少年於少年調查案、少
年審理案及彭家穗案等審判外向法官所為之陳述，作為論罪之部
分基礎，揆諸上揭說明，亦無上訴意旨(一)所指之違法。(二)、事實
之認定與證據之取捨，乃事實審法院之職權，苟其事實之認定及
證據之取捨，並不違背經驗法則與論理法則，即不容任意指為違
法而執為上訴第三審之理由。依卷內資料，張○○於偵查及彭家
穗案訊問時，對上訴人持刀有無揮砍到王○輝一節，雖先後供述
不一，但就上訴人確持刀出現在案發現場，則前後陳述一致；徐
○○於偵查及少年調查案、少年審理案中對於上訴人在案發現場
究持何種刀械一節，雖前後陳述不甚明確，然就上訴人確持器械
在「上智國小」對面之機車店前揮砍王○輝，則先後陳述明確一
致；彭旻○於偵查及少年調查案中，對上訴人在案發現場究僅揮
砍王○輝一人抑同時揮砍王○輝、曾○賢二人，前後陳述雖不相
吻合，惟就上訴人確持西瓜刀在案發現場揮砍被害人乙情，則始
終供述如一；廖○○於偵查及少年調查案訊問時均證陳上訴人於
案發時確在現場，其至第一審始改稱已記不清楚上訴人當時有無
在案發現場；彭家穗於偵查中初雖供稱案發當天其係自己騎機車
，但其後已供陳當時為追逐王○輝等人，乃騎乘機車搭載上訴人
，上訴人在案發現場並手持西瓜刀，此與其嗣於第一審所陳，並
無齟齬不一；李○○於偵查及少年調查案訊問中對其有無在「上
智國小」前看見上訴人，及上訴人有無持器械揮砍被害人等情，
雖前後之陳述或不甚一致，或不明確，然對其當日確在竹東客運
站看見上訴人一節，則先後供述甚詳；彭建○於偵查中雖陳稱未
看見上訴人於案發當時有持刀、棍砍人之行為，但亦陳稱其於案
發前有在竹東客運站看見上訴人。原審於互核彭家穗及廖○○等
少年之前開證述，參酌卷附其他證據，論斷上訴人確有在案發現
場參與本件犯行。已詳敘其取捨證據之理由，經核其所為論斷，
與經驗法則或論理法則亦無違背，且此係事實審法院依憑卷證資
料所為判斷之適法職權行使，自不得任意指為違法。綜上所述，
本件上訴意旨所指，與法律規定得為第三審上訴理由之違法情形
不相適合，其上訴違背法律上之程式，應予駁回。
據上論結，應依刑事訴訟法第三百九十五條前段，判決如主文。
中    華    民    國  九十九  年    七    月    八    日
                      最高法院刑事第六庭
                          審判長法官  謝  俊  雄
                                法官  陳  世  雄
                                法官  魏  新  和
                                法官  徐  文  亮
                                法官  吳  信  銘
本件正本證明與原本無異
                                      書  記  官
中    華    民    國  九十九  年    七    月   十三   日
                                                     Ｍ

司法院資訊處製作；財團法人民間司法改革基金會備份。
